臺灣基隆地方法院民事裁定             100年度監宣字第69號
聲  請  人  林永祥
相對人即受
監護宣告人  林陳寶貝
利害關係人  林泰龍
上列聲請人聲請對相對人監護宣告事件，本院裁定如下：
    主    文
宣告林陳寶貝（女，民國○○○年○月○日生，身分證統一編號
：Ｚ000000000號）為受監護宣告之人。
選定林永祥（男，民國○○○年○月○○日生，身分證統一編號
：Ｚ000000000號）為受監護宣告之人之監護人。
指定林泰龍（男，民國○○年○月○○日生，身分證統一編號：
Ｚ000000000號）為會同開具財產清冊之人。
聲請費用由受監護宣告之人負擔。
    理    由
一、聲請意旨略以：聲請人之母即相對人林陳寶貝自民國88年7
    月間因病腦部開刀，屢經延醫診治，仍不見起色，近日甚且
    已因精神障礙，致不能為意思表示或受意思表示，為此聲請
    對其為監護之宣告，並聲請選任聲請人為監護人及指定林泰
    龍為會同開立財產清冊之人等語。
二、按對於因精神障礙或其他心智缺陷，致不能為意思表示或受
    意思表示，或不能辨識其意思表示之效果者，法院得因本人
    、配偶、四親等內之親屬、最近一年有同居事實之其他親屬
    、檢察官、主管機關或社會福利機構之聲請，為監護之宣告
    ，民法第14條第1 項定有明文。次按受監護宣告之人應置監
    護人；法院為監護之宣告時，應依職權就配偶、四親等內之
    親屬、最近一年有同居事實之其他親屬、主管機關、社會福
    利機構或其他適當之人選定一人或數人為監護人，並同時指
    定會同開具財產清冊之人；法院選定監護人時，應依受監護
    宣告之人之最佳利益，優先考量受監護宣告之人之意見，審
    酌一切情狀，並注意下列事項：一受監護宣告之人之身心狀
    態與生活及財產狀況。二受監護宣告之人與其配偶、子女或
    其他共同生活之人間之情感狀況。三監護人之職業、經歷、
    意見及其與受監護宣告之人之利害關係。四法人為監護人時
    ，其事業之種類與內容，法人及其代表人與受監護宣告之人
    之利害關係，民法第1110條、第1111條第1項及第1111條之1
    亦分別定有明文。
三、經查：
  (一)聲請人主張之前揭事實，業據其提出戶籍謄本、長庚醫療財
    團法人基隆長庚紀念醫院診斷證明書為證；又經本院在鑑定
    人即長庚醫療財團法人基隆長庚紀念醫院陳枻志醫師前訊問
    相對人時，相對人躺在床上，經詢問相對人名字，相對人僅
    點頭、不語等情，有本院100年9月29日訊問筆錄及照片4 張
    在卷可稽，且其精神狀態經鑑定結果，略以：陳女（即相對
    人）於89年8月2日因腦部血管瘤破裂合併出血，導致腦部功
    能受損。嗣陳女雖已脫離立即之生命危險，但認知功能缺損
    ，喪失正常語言功能，及對時間、地方及人物之適當辨識能
    力，無法正常行走。此外，陳女需要包尿布處理大小便問題
    ，飲食、沐浴、更衣等日常生活起居，皆無法自理，需完全
    依賴專人照護。經檢查結果，其身體狀態：肢體肌肉萎縮，
    臥床，無法行走；其精神狀態：意識呈現譫妄狀態，時而清
    醒時而意識不清，接受、維持及保存外界訊息之能力嚴重缺
    損，對外界事務缺乏適當知覺理會之能力；其日常生活狀況
    ：日常生活需完全依賴專人長期養護，亦無經濟活動能力，
    且言語表達功能缺損，無法與人正常溝通。綜上所述，依陳
    女之過去生活史、疾病史、身體檢查及精神狀態檢查結果，
    其目前因「重度失智症」，致其為意思表示或受意思表示及
    辨識其意思表示效果之能力，已達「完全不能」之程度等語
    ，有長庚醫療財團法人基隆長庚紀念醫院100年10月4日（10
    0）長庚院基法字第221號函附精神鑑定報告書乙件在卷可按
    。綜合上情，足認相對人確因心智缺陷，已達不能為意思表
    示或受意思表示之程度。從而，聲請人聲請對相對人為監護
    之宣告，為有理由，應予准許。
  (二)又聲請人林永祥為相對人之子，現與相對人同住，專職照顧
    相對人，於100年9月29日本院至基隆市○○路35號進行現場
    訊問時，亦由聲請人陪同在相對人身旁，彼此依附關係親密
    ；而利害關係人林泰龍為相對人之孫，彼此關係亦甚為密切
    ，參以相對人之最近親屬即聲請人及其子女均同意由聲請人
    擔任相對人之監護人，並由林泰龍擔任會同開具財產清冊之
    人，有聲請人提出之同意書、親屬系統表在卷可稽。本院審
    酌上情，認由聲請人擔任監護人，應符合受監護宣告之人之
    最佳利益，爰選定聲請人為監護人，並指定林泰龍為會同開
    具財產清冊之人。另監護人林永祥應依據民法第1113條準用
    同法第1099條第1 項之規定，對於受監護宣告之人即相對人
    之財產，會同林泰龍於2 個月內開具財產清冊，並陳報法院
    ，併此敘明。
四、依民事訴訟法第608條第1項，裁定如主文。
中    華    民    國   100    年    10    月    12    日
                   家事法庭法  官  王美婷
以上正本係照原本作成。
如不服本裁定關於選定監護人及指定會同開具財產清冊之人等部
分，應於送達後十日內向本院提出抗告狀，並繳納抗告費新臺幣
1千元；其餘關於宣告監護之部分，不得抗告。
中    華    民    國   100    年    10    月    12    日
                           書記官  明祖斌